臺灣新竹地方法院刑事附帶民事訴訟判決　　　　　　九十三年度交附民字第三九號
　　原　　　告　丁○○
　　　　　　　　乙○○
　　被　　　告　甲○○
右列被告因九十三年度交訴字第四一號誣告案件，經原告提起附帶民事訴訟，本院判
決如左：
    主      文
原告之訴駁回。
    事      實
一、原告方面：原告訴之聲明及陳述詳如附件刑事附帶民事起訴狀所載。
二、被告未為任何聲明或陳述，亦未提出任何書狀。
    理      由
一、按法院認為原告之訴不合法或無理由者，應以判決駁回之，刑事訴訟法第五百零
    二條第一項定有明文。次按因犯罪而受損害之人，於刑事訴訟程序得附帶提起民
    事訴訟，對於被告及依民法應負賠償責任之人，請求回復其損害，此為同法第四
    百八十七條第一項所明定。而所謂因犯罪而受損害之人，故不以直接為限，即間
    接被害亦包括在內，但必須個人私權，因起訴之犯罪事實之侵害，致生損害者始
    得提起。亦即，必須刑事訴訟中據論罪科刑之構成犯罪事實本身有侵害私權之情
    形，始能對被告提起刑事附帶民事訴訟（最高法院二十三年附字第二四八號判例
    足資參照）。次按附帶民事訴訟之提起，必以刑事訴訟程序之存在為前提，若刑
    事訴訟未經提起公訴或自訴，即不得對於應負賠償責任之人，提起附帶民事訴訟
    （最高法院二十九年附字第六四號判例意旨可資參照）。
二、本件被告甲○○被訴未指定犯人之誣告罪一案，雖經本院以九十三年度交訴字第
    四一號判處期罪刑在案，惟關於被告所犯前開之罪，其所要保護之法益為國家司
    法權之行使，換言之，即確保國家司法權圓滿運作之功能，使其不致由於誣告行
    為而行使無益或未符合公平正義之司法權。是以，被告所侵害者為國家法益，則
    原告當非因被告犯罪，致其私權受有損害之人至明，揆諸首揭說明，自不得對被
    告提起刑事附帶民事訴訟請求賠償。至原告雖主張被告與同案被告丙○○（另案
    審結）共同過失傷害，致其女莊欣庭死亡，原告因而受有醫藥費用、喪葬費用、
    扶養費用、慰撫金等損害云云。惟查，被告是否涉及過失致死犯行，並未經檢察
    官提起公訴，則依據前開判例意旨，原告亦不得於被告被訴未指定犯人誣告之刑
    事訴訟程序中，就被告未經起訴之犯罪事實，對被告提起刑事附帶民事訴訟。準
    此，原告對被告提起附帶民事訴訟，於法尚有未合，應予駁回。
據上論結，依刑訴訟法第五百零二條第一項，判決如主文。
中　　　華　　　民　　　國　　九十三　　年　　　九　　　月　　 十四 　　日
                                      台灣新竹地方法院刑事第三庭
                                          審判長法  官  汪銘欽
                                          　　　法  官  黃美盈
                                          　　　法  官  高敏俐
右正本證明與原本無異。
對於本判決如不服非對刑事判決上訴時不得上訴並應於送達後十日內向本院提出上訴
狀。
　　　                                          書記官  賴寶合
中　　　華　　　民　　　國　　九十三　　年　　　九　　　月　　 十四 　　日
